【裁判字號】    90,台上,3964
【裁判日期】    900628
【裁判案由】    違反毒品危害防制條例
【裁判全文】
最高法院刑事判決                                九十年度台上字第三九六四號
    上訴人  台灣高等法院台南分院檢察署檢察官
    被  告  甲○○
右上訴人因被告違反毒品危害防制條例案件，不服台灣高等法院台南分院中華民國九
十年三月二十九日第二審判決（九十年度上訴字第三六號，起訴案號：台灣嘉義地方
法院檢察署八十八年度偵字第五八三○號），提起上訴，本院判決如左：
    主  文
上訴駁回。
    理  由
按刑事訴訟法第三百七十七條規定，上訴於第三審法院，非以判決違背法令為理由不
得為之。是提起第三審上訴，應以原判決違背法令為理由，係屬法定要件。如果上訴
理由狀並未依據卷內訴訟資料，具體指摘原判決不適用何種法則或如何適用不當，或
所指摘原判決違法情事，顯與法律規定得為第三審上訴理由之違法情形，不相符合時
，均應認其上訴為違背法律上之程式，予以駁回。本件檢察官上訴意旨略稱：(一)、原
審以證人林宜清所述用以聯絡被告甲○○販毒之0000000000號呼叫器號碼
，為尚未開通之門號為由，認該證人之指證有瑕疵不可採信，惟查證人陳健焜於警訊
時，已證稱係打0000000000呼叫器聯絡被告購買毒品，而被告亦供陳伊前
曾使用0000000000呼叫器云云，上述二呼叫器號碼僅一字之差，互相對照
，應係林宜清所述部分筆錄筆誤，乃原審未傳訊林宜清及製作筆錄之警員到庭詳予調
查確認，即逕為有利被告之判決，自違採證法則。(二)、被告如何販毒之犯罪事實，業
據證人林宜清、陳健焜、沈家如、陳麗娟分別供述明確，雖渠等所證細節互有小差異
，然對被告涉及本件販毒之基本事實則屬一致，乃原審竟認該等證人之指證全不可採
，其採證誠非適法。又被告供稱：因伊於警方查獲時曾供出林宜清之友人蕭良塗藏有
槍枝，並與林宜清發生爭執，其始懷恨在心而指認伊販毒云云，然此為證人林宜清堅
詞否認，且證人蕭良塗亦證稱：不知上情等語，被告所辯，已非無疑。再被告先後於
民國八十七年九月間、十一月間、十二月間，或以電話聯絡或親自前往對方住處，要
求證人林宜清、沈家如、陳健焜於庭訊時不要亂指認或要求翻供等情，亦據該等證人
證述甚詳，且被告亦不否認其於上開時間，或打電話予陳健焜之妻陳麗娟或親自前往
拜訪陳健焜談論本案情節等情事，則被告顯然在進行串證。從而，被告所辯，要難採
信，其犯嫌應堪認定。又證人與被告縱有嫌隙，其證言亦非必不可採信，乃原審對上
述不利被告之證據未予詳酌，僅以證人與被告曾有嫌隙為由，即認定證人所證不實，
其對於證據之判斷，難謂無違反經驗法則及採證法則。(三)、證人李淑嫈於警訊時，已
指證被告另於八十七年六月二十二日，在斗南鎮○○路旁，販賣安非他命予綽號「志
仔」之男子，此部分起訴書雖未明，但與起訴部分有連續犯關係，原審未併予調查
審判，亦非適法云云。
惟查：(一)、本件原判決以公訴意旨略稱：被告綽號「阿德」或「阿扁」，其意圖營利
，基於販賣第二級毒品安非他命之概括犯意，自八十七年初起至同年九月間止，先後
在嘉義縣朴子市朴子公園附近及嘉義縣朴子市○○路○段一三八號前，分別以新台幣
（下同）六千元至一萬二千元不等之價格，連續三次非法販賣安非他命予陳健焜施用
；復基於上開概括犯意，先後於八十七年五月十日下午、同年五月二十八日，在嘉義
縣水上交流道附近，各以五千元之價格，連續二次非法販賣安非他命予林宜清施用，
因認被告涉犯毒品危害防制條例第四條第二項之販賣第二級毒品罪嫌。經審理結果，
以查無其他積極證據足證被告有何前揭販賣安非他命之犯行，乃維持第一審關於此部
分諭知被告無罪之判決，駁回檢察官在第二審之上訴。已依卷證資料明其憑以認定
之理由，從形式上觀察，並無違背法令之情形存在。(二)、事實之認定與證據取捨，乃
事實審法院之職權，苟其事實之認定及證據之取捨，並不違背經驗法則與論理法則，
即不容任意指為違法而執為上訴第三審之理由。原判決係以被告堅詞否認有販賣安非
他命之犯行，且本件並未扣得任何安非他命或販賣安非他命之工具，再證人陳健焜、
沈家如雖於警、偵訊時證稱被告販賣安非他命與陳健焜，但被告曾追求陳健焜之女友
即沈家如，為沈家如所拒，被告即向陳健焜說沈家如之壞話，因之與陳健焜發生爭執
，並互相說狠話等情，此為陳健焜、沈家如分別於偵查中證明在卷，而陳健焜於警訊
及偵查中就其向被告購買安非他命之時間、次數竟為不相符合之陳述，嗣其於一審調
查時又翻異前詞，證稱販賣安非他命給伊之「阿德」，並非被告，前後證詞更有出入
，且與沈家如於偵查中所證述之交易地點，亦不相符。又陳健焜於警訊、偵查中稱以
一萬多元購入不超過一公克之安非他命，衡情豈有將之以○‧五公克二千元之低價準
備賣給李明哲之理，其證詞顯有瑕疵。另證人林宜清於警、偵訊及一審調查時雖亦證
稱被告曾販賣毒品安非他命予伊等情，然林宜清於警、偵訊及一審調查時就被告販賣
安非他命之次數、金額之證詞，反覆不一，且林宜清所稱二次購買安非他命之日期，
係因其毒癮發作，故印象最深，但其於警訊、偵查歷次之訊問中竟均未提及被告係將
安非他命託遊覽車司機轉交予伊，其證詞之真實性已非無疑。況證人林宜清於警訊時
證述之呼叫器號碼0000000000號，經一審向南方電訊股份有限公司函詢結
果，為尚未開通賣出之門號，故其證詞亦顯有瑕疵。又蕭良塗為林宜清之友人，前曾
因槍械案件為警查獲，林宜清因懷疑係被告告密而與被告交惡一節，亦據證人蕭良塗
於原審審理中到庭證述明確。再陳健焜、林宜清與被告既有怨隙在先，又分別證述被
告販賣安非他命在後，則被告或親自或打電話與證人，請求伊等不要胡亂指認或有機
會上法庭翻供，衡情亦難認被告有何情虛串證情事等，為被告無罪判決之論據。經核
所為論，均與卷內證據資料相符，從形式上觀察，並無採證違背經驗法則、論理法
則等違法情形存在。上訴意旨，徒憑己見，就屬原審採證認事職權之適法行使，任意
指摘為違法，顯與法律規定得為第三審上訴理由之違法情形，不相適合。(三)、原判決
認定林宜清之證言有瑕疵而不可採信，非僅以其所供之0000000000號呼叫
器號碼經查證結果，為尚未開通之門號一端，已如前述，故該呼叫器門號是否000
0000000號之誤，顯然於原判決結果無影響，依刑事訴訟法第三百八十條規定
，亦不得資為第三審上訴之適法理由。(四)、檢察官就連續犯之一部事實起訴者，依刑
事訴訟法第二百六十七條之規定，其效力固及於全部，然檢察官起訴之事實一經法院
審理之結果，認為無罪，即與未經起訴之其他事實並不發生連續關係，自無犯罪事實
一部與全部關係之可言，依刑事訴訟法第二百六十八條規定，法院即不得就未經起訴
之其他事實，併予裁判。本件本部分原判決既維持第一審諭知被告無罪之判決，依上
開說明，原審未併就起訴書未經起訴之被告販賣安非他命予綽號「志仔」之男子部分
予以審判，於法並無違誤。上訴意旨認原審未就被告販賣安非他命予綽號「志仔」男
子之部分犯行併予審判，亦非適法云云，並非適法之第三審上訴理由。其上訴違背法
律上之程式，應予駁回。
據上論結，應依刑事訴訟法第三百九十五條前段，判決如主文。
中      華      民      國     九十     年      六      月    二十八    日
                              最高法院刑事第十庭
                                  審判長法官  陳  炳  煌
                                        法官  陳  正  庸
                                        法官  韓  金  秀
                                        法官  吳  信  銘
                                        法官  徐  文  亮
      右正本證明與原本無異
                                              書  記  官
中      華      民      國     九十     年      七      月      五      日


司法院資訊處製作；財團法人民間司法改革基金會備份。
